【裁判字號】    94,易,636
【裁判日期】    950110
【裁判案由】    偽造文書
【裁判全文】
臺灣高雄地方法院刑事判決               94年度易字第636號
公  訴  人  臺灣高雄地方法院檢察署檢察官
被      告  乙○○
上列被告因偽造文書案件，經檢察官提起公訴（93年度偵緝字第
2266號），本院判決如下：
    主  文
乙○○共同違反不得使大陸地區人民非法進入臺灣地區之規定，
處有期徒刑陸月，如易科罰金，以參佰元折算壹日。
    事  實
一、乙○○為使大陸地區女子丙○○（業經遣返大陸地區）得以
    入境臺灣地區，明知其與丙○○並無結婚真意，仍以假結婚
    真入境之方式使丙○○非法進入臺灣地區，而與大陸地區不
    詳姓名年籍之成年男子共同基於使大陸地區人民非法進入臺
    灣地區之犯意聯絡，並與該大陸地區男子、丙○○共同基於
    明知為不實之事項而使公務員登載於職務上所掌公文書及行
    使之概括犯意，由丙○○支付該大陸地區男子人民幣5 萬元
    ，介紹乙○○與丙○○辦理假結婚，及籌劃丙○○入境臺灣
    相關事宜，乙○○先入境大陸地區，並於89年10月31日在大
    陸地區福建省福州市公證處完成與丙○○虛偽公證結婚之登
    記手續，丙○○因此取得乙○○形式上之配偶地位，並領得
    該公證處所發給之結婚公證書。乙○○返回臺灣地區後，乃
    於同年11月24日持上開結婚公證書向財團法人海峽交流基金
    會（下稱海基會）申請驗證後，於同年12月1 日乙○○先持
    上開結婚公證書、海基會證明，至高雄市左營區戶政事務所
    ，明知上開婚姻係屬虛偽而無效，仍填具丙○○為其配偶之
    不實內容之結婚登記申請書，據以申請辦理結婚之戶籍登記
    ，使不知情之戶政機關承辦公務員陷於錯誤，將該不實之結
    婚事項登載於其職務上所掌之戶籍登記簿公文書上，並據以
    核發戶籍謄本，足以生損害於戶政機關對結婚登記及戶籍資
    料管理之正確性。乙○○再於同年12月2 日至高雄市左營分
    局啟文派出所（下稱啟文派出所）辦理大陸地區人民保證書
    時，向警員佯稱：「渠與被保人丙○○係夫妻關係，願意履
    行保證人責任」，使不知情之警員張貞源陷於錯誤，將該不
    實事項填載於其職務上所掌之前開保證書後，蓋章表示審核
    通過，足以生損害於該派出所對保及證明事項之正確性。復
    於同年月4 日，填具「大陸地區人民進入臺灣地區旅行證申
    請書」持上開不實之結婚登記之戶籍謄本、保證書、海基會
    證明、結婚公證書等相關資料，向內政部警政署入出境管理
    局（下稱入出境管理局）以配偶來臺探親為由，辦理丙○○
    之入境申請而行使之，經該主管機關公務員為實質審查後，
    誤發給丙○○「中華民國臺灣地區旅行證」1 張。使丙○○
    於90年8 月10日，以探親名義非法入境臺灣，嗣於93年1 月
    27日21時許，丙○○在袁重光所經營位於臺北縣永和市○○
    路50號1 樓「公園餃子館」打工之際，為警據報當場查獲，
    而查悉上情。
二、案經高雄市政府警察局左營分局報請臺灣高雄地方法院檢察
    署檢察官偵查起訴。
    理  由
壹、證據能力方面：
一、按「被告以外之人於審判中有下列情形之一，其於檢察事務
    官、司法警察官或司法警察調查中所為之陳述，經證明具有
    可信之特別情況，且為證明犯罪事實之存否所必要者，得為
    證據：一、死亡者。二、身心障礙致記憶喪失或無法陳述者
    。三、滯留國外或所在不明而無法傳喚或傳喚不到者。四、
    到庭後無正當理由拒絕陳述者」，刑事訴訟法第159 條之3
    定有明文。查丙○○曾於93年1 月18日及同年5 月15日警詢
    時為證述（見臺北市政府警察局內湖分局警卷第7 頁至第9
    頁、第1 頁至第5 頁），惟其滯留大陸地區，經傳喚後無正
    當理由不到庭，有內政部警政署入出境管理局94年5 月24日
    境信品字第09410044590 號函附之丙○○入出國日期證明書
    及財團法人海峽交流基金會94年10月21日海隆（法）字第
    0940039180號函既所附之送達證書各1 份在卷可稽（見本院
    卷第25頁至第26頁、第62頁至第63頁），且因證人丙○○現
    住於大陸地區，因臺灣地區與大陸地區並無司法互助協定，
    致客觀上無法由司法警察對丙○○進行拘提程序，又丙○○
    之上開證述，係證人丙○○單獨面對司法警察所為之陳述，
    程度上較少會受到外力之干擾，其陳述較趨於真實，且上開
    筆錄對於犯罪之構成要件、犯罪態樣及起訴合法要件等事實
    或情況，均翔實記載完整，本院審酌上開情況，認證人丙○
    ○之前開證述，於客觀上具有可信之特別情況，且為證明犯
    罪事實之存否所必要者，依刑事訴訟法第159 條之3 第3 款
    之規定，該證述自具有證據能力。
二、按被告以外之人（包括證人、鑑定人、告訴人、被害人及共
    同被告等）於審判外之陳述雖不符刑事訴訟法第159 條之1
    至之4 等4 條之規定，而經當事人於審判程序同意作為證據
    ，法院審酌該言詞陳述或書面陳述作成時之情況，認為適當
    者，亦得為證據，刑事訴訟法第159 條之5 第1 項定有明文
    。查入出境管理局94年5 月24日境信品字第09410044590 號
    函暨所附之被告入出國日期證明書、丙○○入出國日期證明
    書、中華民國臺灣地區（補出）境申請書、大陸地區人民進
    入臺灣地區旅行證申請書、大陸地區人民進入臺灣地區保證
    書、海基會證明、大陸地區福建省福州市公證處公證書各1
    份、入出境管理局93年4 月27日境信凡字第09310156940 號
    函暨所附之結婚登記申請書、戶籍資料各1 份及丙○○之中
    國人民共和國居民身分證1 份，其性質雖屬傳聞證據，又經
    當事人於審判程序同意作為證據，本院審酌上開資料之作成
    ，並無人情施壓或干擾，亦無不當取供之情形，認為以之作
    為本案之證據亦屬適當，認上開證據均具有證據能力。
貳、實體方面：
一、訊據被告乙○○就其於89年10月31日在大陸地區福建省福州
    市公證處完成與丙○○公證結婚之登記手續，並領得該公證
    處所發給之結婚公證書，被告並於同年11月24日持上開結婚
    公證書向海基會申請驗證後，於同年12月1 日先持上開結婚
    公證書、海基會證明，至高雄市左營區戶政事務所申請辦理
    結婚之戶籍登記，戶政機關承辦公務員將被告與丙○○結婚
    事項登載於其職務上所掌之戶籍登記簿公文書上，並據以核
    發戶籍謄本，乙○○再於同年12月2 日至啟文派出所辦理大
    陸地區人民保證書時，向警員稱：「渠與被保人丙○○係夫
    妻關係，願意履行保證人責任」，使警員張貞源將前開事項
    填載於其職務上所掌之前開保證書後，被告再持前開保證書
    及海基會證明書、結婚證明書、戶籍謄本等資料，前往入出
    境管理局，以申請配偶來臺探親為由，填寫大陸地區人民進
    入臺灣地區旅行證申請書，向入出境管理局行使上述之戶籍
    謄本，申請核發丙○○旅行證，丙○○並於90年8 月10日入
    境臺灣，嗣於93年1 月27日21時許，丙○○在袁重光所經營
    之「公園餃子館」打工之際，為警據報當場查獲等節，均坦
    承不諱，惟矢口否認上揭犯行，辯稱：我係以新臺幣（以下
    除標明人民幣外，下同）18萬元之代價，透過年約40歲之「
    楊先生」介紹，前往大陸地區與丙○○結婚，我與丙○○並
    非假結婚云云。經查：
  (一)被告於89年10月31日在大陸地區福建省福州市公證處完成與
    丙○○公證結婚之登記手續，並領得該公證處所發給之結婚
    公證書。被告返回臺灣地區後，乃於同年11月24日持上開結
    婚公證書向海基會申請驗證後，於同年12月1 日被告先持上
    開結婚公證書、海基會證明，至高雄市左營區戶政事務所，
    ，據以申請辦理結婚之戶籍登記，使戶政機關承辦公務員將
    被告與丙○○結婚事項登載於其職務上所掌之戶籍登記簿公
    文書上，並據以核發戶籍謄本。被告再於同年12月2 日至啟
    文派出所辦理大陸地區人民保證書時，向警員稱：「渠與被
    保人丙○○係夫妻關係，願意履行保證人責任」，使警員張
    貞源將前開事項填載於其職務上所掌之前開保證書後，被告
    再持前開保證書及海基會證明書、結婚證明書、戶籍謄本等
    資料，前往入出境管理局，以申請配偶來臺探親為由，填寫
    大陸地區人民進入臺灣地區旅行證申請書，向入出境管理局
    行使上述之戶籍謄本，申請核發丙○○旅行證，丙○○並於
    90 年8月10日入境臺灣，嗣於93年1 月27日21時許，丙○○
    在袁重光所經營之「公園餃子館」打工之際，為警據報當場
    查獲等情，業據被告坦承不諱，且據證人丙○○於警詢時證
    述甚詳，復有入出境管理局94年5 月24日境信品字第094100
    44590 號函暨所附之被告入出國日期證明書、丙○○入出國
    日期證明書、中華民國臺灣地區（補出）境申請書、大陸地
    區人民進入臺灣地區旅行證申請書、大陸地區人民進入臺灣
    地區保證書、海基會證明、大陸地區福建省福州市公證處公
    證書各1 份（見本院卷第25頁至28頁、第30頁、第35頁至第
    37頁）及入出境管理局93年4 月27日境信凡字第0931015694
    0 號函暨所附之結婚登記申請書、戶籍資料各1 份（見北市
    警內分刑字第09362861800 號卷第18頁至第20頁）在卷可稽
    ，上開事實，堪以認定。
  (二)丙○○係支付人民幣5 萬元予大陸地區不詳姓名年籍之成年
    男子，而透過該男子與被告辦理假結婚，丙○○與被告並無
    真正結婚之意思等節，業據證人丙○○於93年1 月18日警詢
    時證稱：乙○○是在89年到我家鄉連江縣來充當人頭辦理假
    結婚，在他慫恿之下和乙○○假結婚；我和乙○○假結婚花
    費20萬元，我辦理假結婚過來臺灣工作賺錢，因乙○○在大
    陸那邊有事沒有和我同行等語（見北市警內分刑字第093628
    61800 號卷第7 頁至第8 頁）。並於93年5 月15日警詢證稱
    ：我和乙○○在福建省福州市民政局辦理公證結婚，只不過
    我們在大陸地區時沒有真正住在一起，當時是透過一名當地
    年籍不詳之大陸人民，告訴我只要與乙○○辦理假結婚後，
    我就可以到臺灣打工賺錢，所以我當時就付給該人人民幣5
    萬元，所以我跟乙○○辦理結婚登記後就沒有住在一起。我
    來臺灣後就沒有見過乙○○等語綦詳（見同前卷第3 頁至第
    5 頁），再參以丙○○與被告並無宿怨，丙○○應無誣指被
    告犯罪，並因自己之前開證述，而自陷使公務員登載不實及
    行使使公務員登載不實刑責之理，倘丙○○與被告係真正結
    婚，丙○○豈可能為上開證述，足認丙○○之上開證述，應
    與事實相符，堪以採信。
  (三)參以被告於本院審理時供稱：我是看到貼在牆壁仲介婚姻廣
    告，是1 位40幾歲的「楊先生」來貼的，我問他仲介的細節
    ，他說要10幾萬元，他告訴我先去大陸，看了以後再拿錢，
    我在89年8 月31日去大陸，待在那邊3 個月，去相親，到11
    月回來後拿18萬元現金給「楊先生」，是我自己放在身邊的
    錢，因為我信用不好，不能在銀行存錢等語（見本院卷第20
    頁），另於檢察官偵訊時供稱：我不知道媒人的電話，相關
    資料都已遺失了等語（見93年度偵緝字第2266號卷第18頁）
    ，倘被告確因「楊先生」之介紹，支付「楊先生」18萬元前
    往大陸地區辦理相親、結婚，而18萬元之代價非微，被告竟
    無法提出任何付款證明，以佐其說，已與常情有違；又被告
    支付「楊先生」18萬元後，並未能順利讓丙○○至臺灣與其
    共同生活，被告理應會積極向「楊先生」主張其權利（例如
    向「楊先生」請求退款，或要求「楊先生」協助處理相關事
    宜等），被告豈有不知道「楊先生」電話，並遺失相關資料
    之理？亦與常情有悖，益見被告上開所辯，顯係卸責之詞，
    不足採信。
  (四)被告與丙○○是如何認識而結婚乙節，被告於93年11月17日
    偵訊時供稱：我是經過媒人「楊先生」介紹，先去大陸相親
    再辦理結婚的等語（見93年度偵緝字第2266號卷第18頁）；
    嗣於本院94年5 月18日準備程序時供稱：我是看到貼在牆壁
    仲介婚姻廣告，是1 位40幾歲的「楊先生」來貼的，我問他
    仲介的細節，他說要10幾萬元，他告訴我先去大陸，看了以
    後再拿錢，我在89年8 月31日去大陸，待在那邊3 個月，去
    相親，我給了「楊先生」18萬元等語（見本院卷第20頁），
    被告於偵訊及本院審理時均供述其係經媒人「楊先生」之介
    紹，而與丙○○認識而結婚，核與其於89年間致入出境管理
    局之信函稱：其係因進入大陸經商而認識丙○○，與丙○○
    係於大陸福建省連江縣馬尾鎮因大陸朋友林忠介紹，當時在
    餐廳用餐，而丙○○係餐廳之會計等語，有被告所書寫之信
    函2 份在卷可稽（見本院卷第32頁、第34頁），被告就其與
    丙○○認識之過程及是否支出18萬元之媒人介紹費用等節，
    前後供述齟齬，倘被告確與丙○○係真正結婚，被告豈可能
    就其與丙○○認識之過程，前後供述如此歧異之理，益證被
    告與丙○○並非基於結婚之意思，而辦理結婚登記。
  (五)臺灣地區人民與大陸地區人民結婚之方式及其他要件，依行
    為地之規定，此於臺灣地區與大陸地區人民關係條例第52條
    第1 項定有明文。再中華人民共和國民法通則第2 條規定中
    華人民共和國民法調整平等主體的公民之間、法人之間、公
    民和法人之間的財產關係和人身關係；該通則第58條第1 項
    第4 款規定惡意串通，損害國家、集體或第三人利益之行為
    無效。查被告係在臺灣設有戶籍之臺灣人民，丙○○則為在
    中國設籍之中國人民，有被告之戶籍資料及丙○○之中華人
    民共和國居民身分證各1 份（見北市警內分刑字第09362861
    800 號卷第20頁、本院卷第31頁）在卷可憑，二人在中國結
    婚，依法其結婚之要件須依行為地即中國法律定之。又其等
    雖曾於中國福建省福州市結婚，但被告既無與丙○○結婚之
    真意，並係出於與他人之共謀，其目的在於使丙○○來臺，
    是被告與丙○○結婚之行為，係違背善良風俗而有損中國與
    第三人利益之行為，揆諸上開中國法律規定，被告與丙○○
    之結婚應屬無效（另就被告並無與丙○○結婚之真意而言，
    依照我國民法之規定，亦應認此婚姻為無效，附此敘明）。
  (六)綜上所述，被告上開所辯，均係卸責之詞，委無足採，本案
    被告犯罪事證明確，其犯行堪以認定，應依法論科。
二、按大陸地區人民非經主管機關許可，不得進入臺灣地區；又
    不得使大陸地區人民非法進入臺灣地區，臺灣地區與大陸地
    區人民關係條例第10條第1 項及第15條第1 項第1 款分別定
    有明文。次按臺灣地區與大陸地區人民關係條例第79條第1
    項處罰違反同條例第15條第1 款所定使大陸地區人民非法進
    入臺灣地區罪，凡非經合法手續進入者皆包含之，自不以偷
    渡進入為限（最高法院90年度台上字第3180號判決足參）。
    而被告行為後，臺灣地區與大陸地區人民關係條例已於92年
    10月29日修正公布，其中修正後之第79條規定已自92年12
    月31日起施行（行政院92年12月29日院臺秘字第0920069517
    號令），該條例修正後第79條第1 項之法定刑係由「5 年以
    下有期徒刑、拘役或科或併科新臺幣50萬元以下罰金」修正
    為「1 年以上7 年以下有期徒刑，得併科新臺幣100 萬元以
    下罰金」，則修正後之法定本刑重於修正前之同條項之法定
    本刑，比較新舊法，以適用舊法較有利於被告，被告未經許
    可，使大陸地區女子丙○○進入臺灣地區，其所為自應適用
    92年10月29日修正前臺灣地區與大陸地區人民關係條例第79
    條第1 項之規定，予以論科（起訴書犯罪事實欄已記載被告
    使丙○○於90年8 月10日，以探親名義非法入境臺灣地區，
    應認檢察官已就此部分犯行提起公訴，僅係起訴書證據及所
    犯法條欄漏引臺灣地區與大陸地區人民關係條例第79條第1
    項）。又戶籍謄本為戶政機關之公務員職務上所掌之公文書
    ；另大陸地區人民進入臺灣地區保證書，雖係被告所填寫申
    請，惟該保證書上對保或證明機關簽註意見欄，則為承辦公
    務員職務上所填寫之文書，且戶政機關對於被告與丙○○是
    否為夫妻乙節，均無實質審查權，則被告明知其與大陸地區
    女子丙○○並無結婚之真意，卻為使丙○○入境，而持結婚
    公證書使前開公務員在其等所掌之公文書上填載被告與丙○
    ○結婚、或配偶為丙○○等事項，核其所為，係犯刑法第21
    4 條使公務員登載不實罪。再被告持戶籍謄本至警察機關，
    以及持戶籍謄本、大陸地區人民進入臺灣地區保證書等至入
    出境管理局申辦大陸地區人民進入臺灣地區之旅行證，均已
    達行使之程度，並足以生損害於前開機關對於戶籍登記事項
    及證明事項之正確性，核被告此部分所為，係犯刑法第216
    條、第214 條之行使使公務員登載不實文書罪。被告、前開
    大陸地區男子與丙○○3 人各次使公務員登載不實之低度行
    為，均為各次行使使公務員登載不實文書罪之高度行為所吸
    收，均不另論罪。被告與大陸地區男子2 人，就前開違反92
    年10月29日修正前臺灣地區與大陸地區人民關係條例第79條
    第1 項之犯行，具有犯意聯絡及行為分擔，而為共同正犯（
    大陸地區人民係本罪之犯罪構成要件要素，其入境臺灣應不
    成立共犯，最高法院92年度臺上字第5755號判決參照）。被
    告、該大陸地區男子與與丙○○3 人，就前開行使使公務員
    登載不實文書之犯行，具有犯意聯絡及行為分擔，而為共同
    正犯。被告與丙○○多次行使使公務員登載不實文書罪，時
    間緊接，所犯構成要件相同，顯係基於概括犯意反覆為之，
    均為連續犯，應依刑法第56條之規定以一罪論，並加重其刑
    。又被告所犯前開連續行使使公務員登載不實文書與非法使
    大陸地區人民進入臺灣地區2 罪間，有方法、目的之牽連關
    係，為牽連犯，應依刑法第55條之規定，從一重依非法使大
    陸地區人民進入臺灣地區罪論處。爰審酌被告以假結婚真入
    境之方式，使大陸地區女子丙○○入境臺灣，不僅損害戶政
    機關管理戶政之正確性，亦對社會治安隱藏有潛在之危險，
    且於犯罪後矢口否認犯行，犯罪後態度不佳，顯見其並無真
    心悔改之意等一切情狀，量處如主文所示之刑，並諭知易科
    罰金之折算標準。
三、公訴意旨另以：被告與中國地區不詳姓名年籍之成年男子為
    使大陸地區人民丙○○得以非法入境臺灣地區，本於共同行
    使使公務員登載不實之公文書之概括犯意，填寫「大陸地區
    人民進入臺灣地區旅行證申請書」，並檢具「大陸地區人民
    進入臺灣地區保證書」及前開不實登記內容之戶籍謄本等資
    料，持向入出境管理局行使，以配偶來臺探親為由，申請丙
    ○○入境，致使入出境管理局人員將上開事實登載於職務上
    所掌之公文書即入出境資料上，並職務上所掌管之公文書即
    「中華民國臺灣地區旅行證」上，記載「民國89年10月31日
    結婚」之不實事項，核發不實之中華民國臺灣地區旅行證1
    張，丙○○再於90年8 月10日來臺時，行使該不實記載之中
    華民國臺灣地區旅行證，非法入境臺灣地區，足生損害於我
    國政府對中國大陸地區人民入出境管理之正確性，因認被告
    此部分另涉刑法第216 條、第214 條之行使使公務員登載不
    實公文書罪嫌。惟按刑法第214 條所謂使公務員登載不實事
    項於公文書罪，須一經他人之聲明或申報，公務員即有登載
    之義務，並依其所為之聲明或申報予以登載，而屬不實之事
    項者，始足構成，若其所為聲明或申報，公務員尚須為實質
    之審查，以判斷其真實與否，始得為一定之記載者，即非本
    罪所稱之使公務員登載不實，此經最高法院著有73年臺上字
    第1710號判例可資參照。另按大陸地區人民，須經主管機關
    許可始得進入臺灣地區，臺灣地區與大陸地區人民關係條例
    第10條第1 項定有明文，而主管機關內政部亦於訂定「大陸
    地區人民進入臺灣地區許可辦法」以資規範，依91年9 月11
    日修正公布之大陸地區人民進入臺灣地區許可辦法第13 條
    、第14條及第15條之規定（該辦法最近一次修正係在93年3
    月1 日），欲申請進入臺灣地區者，須備齊一定之文書證件
    ，且依該辦法第17條第1 項第7 款之規定，有事實足認係通
    謀而為虛偽結婚者，得不予許可大陸地區人民進入臺灣地區
    之申請，已許可者，得撤銷或廢止其許可，並註銷其旅行證
    ，又依該辦法第19條之規定，對於申請人所檢附之文書，主
    管機關得要求驗證，可見入出境管理局對於大陸地區人民申
    請入境時，並非一經申請人提出申請文件即予准許，完全作
    形式之調查，而係具有實質之審查權限甚明。是被告以其與
    丙○○於「89年10月31日結婚」之不實事由，申請入境臺灣
    地區，既須經主管機關為實質之審查以為准駁之決定，縱主
    管機關疏於審查，致使矇混通過，於申請書上記載其等於89
    年10月31日結婚，並准許入境，揆諸前揭判例意旨，亦難認
    被告此部分所為，已合於刑法第214 條使公務員登載不實罪
    之要件，是此部分被告所為，尚不成立刑法第216 條、第21
    4 條之行使使公務員登載不實罪，惟因公訴意旨認被告此無
    罪部分與前開已經起訴並經本院認定有罪部分有牽連犯之裁
    判上一罪關係，爰不另為無罪之諭知，併此指明。
據上論斷，應依刑事訴訟法第299 條第1 項前段、92年10月29日
修正前之臺灣地區與大陸地區人民關係條例第79條第1 項，刑法
第11條前段、第2 條第1 項但書、第28條、第216 條、第214 條
、第55條、第41條第1 項前段，罰金罰鍰提高標準條例第1 條前
段、第2 條，判決如主文。
本案經檢察官甲○○到庭執行職務。
中    華    民    國    95    年    1     月    10    日
                  刑事第十二庭  審判長法  官  施柏宏
                                      法  官  黃宗揚
                                      法  官  洪能超
以上正本證明與原本無異。
如不服本判決，應於判決送達後10日內，向本院提出上訴狀。
                                      書記官  蔡妮君
中    華    民    國    95    年    1     月    10    日
附錄本案論罪科刑法條全文：
臺灣地區與大陸地區人民關係條例第15條：
左列行為不得為之：
一、使大陸地區人民非法進入臺灣地區。
二、招攬臺灣地區人民未經許可使之進入大陸地區。
三、使大陸地區人民在臺灣地區從事未經許可或與許可目的不符
    之活動。
四、僱用或留用大陸地區人民在臺灣地區從事未經許可或與許可
    範圍不符之工作。
五、居間介紹他人為前款之行為。
臺灣地區與大陸地區人民關係條例第79條：
違反第15條第1 款規定者，處5 年以下有期徒刑、拘役或科或併
科新台幣50萬元以下罰金。
以犯前項之罪為常業者，處1 年以上7 年以下有期徒刑，得併科
新台幣100萬元以下罰金。
第1 項之未遂犯罰之。
刑法第216條
行使第210 條至第215 條之文書者，依偽造、變造文書或登載不
實事項或使登載不實事項之規定處斷。
刑法第214條
明知為不實之事項，而使公務員登載於職務上所掌之公文書，足
以生損害於公眾或他人者，處3 年以下有期徒刑、拘役或500 元
以下罰金。


司法院資訊處製作；財團法人民間司法改革基金會備份。
